【裁判字號】    98,上易,503
【裁判日期】    980812
【裁判案由】    傷害
【裁判全文】
臺灣高等法院高雄分院刑事判決         98年度上易字第503號
上  訴  人
即  被  告  甲○○
上列上訴人因傷害案件，不服臺灣高雄地方法院97年度易字第11
46號中華民國98年4 月30日第一審判決（起訴案號：臺灣高雄地
方法院檢察署96年度偵字第17531 號），提起上訴，本院判決如
下：
    主  文
上訴駁回。
    事實及理由
一、本案經本院審理結果，認第一審以上訴人即被告甲○○犯傷
    害罪，判處有期徒刑8 月。核其認事用法及量刑均無不當，
    應予維持，並引用第一審判決書記載之事實、證據及理由（
    如附件）。
二、上訴人即被告甲○○上訴意旨略以：(一)告訴人乙○○於民國
    96年5 月1 日夥同友人至被告從事廚師工作之KTV 飲酒作樂
    ，不知何故，與另桌客人起口角，進而發生肢體衝突，被告
    聽聞吵嚷聲後，始出面勸架，以維店內能和平營業。詎雙方
    勸阻無效，又從店內打到店外，被告即不再理會。被告與雙
    方並未認識，亦無傷害告訴人之原因及理由，告訴人等或許
    醉眼惺忪認錯了人，故實無原審認定之事實。(二)證人乙○○
    、丙○○、丁○○一致指證係被告傷害乙○○，懇請傳喚前
    開證人與被告對質。又證人戊○○、己○○、庚○○、辛○○亦一致證述非被告傷害乙○○，渠等見打群架，難免緊張
    ，混亂中對每人位置之標示及每人在各位置停留時間之供述
    不一致，此乃人之常情，原審竟以此排除渠等對被告有利供
    詞之證據力，實有再斟酌之必要。(三)被告日前獲知案發時最
    後載送告訴人就醫綽號叫「草莓」之女子，其亦可證明非被
    告傷害乙○○，因不知其住居所，嗣開庭時再邀其出庭作證
    。再者，如鈞院仍認被告須負此罪責，因被告未曾受有期徒
    刑宣告之前科，懇請准予被告緩刑之宣告等語。
三、惟查：
  (一)被告係位於高雄縣路竹鄉○○村○○路與下甲路口之第二家
    檳榔攤之廚師，於96年5 月1 日凌晨某時許，在第二家檳榔
    攤附設KTV 內，因敬酒等事項與告訴人乙○○及丙○○有所
    不合，發生齟齬，竟於同日凌晨3 時許，在上址KTV 門口，
    於告訴人乙○○及丙○○、丁○○離開現場時，基於傷害人
    身體之犯意，加以攔阻並持酒瓶砸向丙○○頭部（該傷害罪
    嫌部分另為不起訴處分）；另持球棒毆打前來勸架之告訴人
    乙○○2 、3 下，待告訴人乙○○還手後，被告旋即從上開
    店內廚房取出類似菜刀之刀械，往告訴人乙○○頭部及身上
    砍7 刀，造成告訴人乙○○右前臂、上臂、合併前臂血管、
    神經肌肉受損；左耳刀切傷合併軟骨外露；左背、左前胸刀
    切傷；雙小腿外側鈍傷；右橈骨遠端骨折之傷害等情，業據
    原判決於理由中詳為闡明採用證人即告訴人乙○○、證人丙○○、丁○○3 人對於被告持刀械傷害告訴人乙○○之證述
    ；另對於被告所辯及其所舉證人戊○○、己○○、庚○○及
    辛○○等人之供證，如何不可採之理由，俱依卷證資料予以
    指駁，經核並無違反經驗及論理等證據法則。被告上訴意旨
    指稱：告訴人等或許醉眼惺忪認錯了人，伊實無原審認定之
    事實，並請求再與證人即告訴人乙○○、證人丙○○、丁○○3 人對質，復又執證人戊○○、己○○、庚○○、辛○○
    等人之證述為其有利之證據云云，無非對原判決已說明論斷
    之事項，徒憑己意再為爭執，均不足採。另被告聲請傳訊證
    人綽號「草莓」之女子，因未陳明其真實姓名及詳細住居所
    等資料，自無法傳喚到庭，附此敘明。
  (二)至被告上訴意旨請求准予緩刑宣告一節，按關於刑之量定及
    緩刑之宣告，係實體法上賦予法院得為自由裁量之事項，倘
    其未有逾越法律所規定之範圍，或濫用其權限，即不得任意
    指摘為違法（最高法院75年台上字第7033號判例意旨參照）
    。原判決審酌被告矢口否認，毫無悛悔之意，臨訟飾詞狡展
    ，犯後態度非佳，復以被告不思以理性方式處理因敬酒等糾
    紛而引發之細故，未能以和平手段與告訴人乙○○解決彼此
    糾葛，輕率以暴力方式傷害告訴人乙○○，舉止誠屬可議，
    所為自應加以非難，又迄今不願與告訴人乙○○試行和解，
    且告訴人乙○○受有上開傷害，一度失血甚多致血壓偏低，
    受傷情況非輕，迄今仍有右手較左手萎縮，感覺稍微麻木，
    且彎曲角度有問題，相較左手比較不靈活，無法搬東西之情
    ，業據告訴人乙○○陳明在卷，惟被告係因敬酒等細故而與
    告訴人乙○○彼此間發生齟齬衝突，始起意致生上開傷害犯
    行，並未曾受有期徒刑以上宣告之前科，此有臺灣高等法院
    被告前案紀錄表在卷可稽，及其犯罪動機、目的、手段等一
    切具體情狀，量處如上開所示之刑，以昭炯戒，經核尚屬允
    當於法並無不合。本院審酌上開情節，亦認不宜准許被告緩
    刑宣告之請求，附此敘明。被告上訴意旨，猶執前詞，否認
    犯罪，指摘原判決不當，為無理由，應予駁回。
四、據上論斷，應依刑事訴訟法第368 條、第373 條，判決如主
    文。
本案經檢察官方娜蓉到庭執行職務。
中    華    民    國    98    年    8     月    12    日
                  刑事第九庭  審判長法  官   莊秋桃
                                    法  官   謝宏宗
                                    法  官   裕斗
以上正本證明與原本無異。
本判決不得上訴。
中    華    民    國    98    年    8     月    12    日
                                    書記官   張宗芳  \
附件：
臺灣高雄地方法院刑事判決              97年度易字第1146號
公  訴  人  臺灣高雄地方法院檢察署檢察官
被      告  甲○○
選任辯護人  謝嘉順律師
上列被告因傷害案件，經檢察官提起公訴（96年度偵字第17531
號），本院判決如下︰
    主  文
甲○○犯傷害罪，處有期徒刑捌月。
    事  實
一、甲○○為位於高雄縣路竹鄉○○村○○路與下甲路口之第二
    家檳榔攤之廚師，於民國96年5 月1 日凌晨某時許，在第二
    家檳榔攤附設KTV 內，因敬酒等事項與丙○○、乙○○有所
    不合、發生齟齬，竟於同日凌晨3 時許，在上址KTV 門口，
    於丙○○、乙○○、丁○○離開現場時，基於傷害人身體之
    犯意，加以攔阻並持酒瓶砸向丙○○頭部（該傷害罪嫌部分
    另為不起訴處分）；另持球棒毆打前來勸架之乙○○2 、3
    下，待乙○○還手後，甲○○旋即從上開店內廚房取出類似
    菜刀之刀械，往乙○○頭部及身上砍7 刀，造成乙○○右前
    臂、上臂、合併前臂血管、神經肌肉受損；左耳刀切傷合併
    軟骨外露；左背、左前胸刀切傷；雙小腿外側鈍傷；右橈骨
    遠端骨折等之傷害。
二、案經乙○○訴由高雄縣政府警察局湖內分局報請台灣高雄地
    方法院檢察署檢察官偵查起訴。
    理  由
壹、證據能力之認定：
一、本件被告甲○○及其辯護人均爭執證人即告訴人乙○○、證
    人丙○○、丁○○之警詢、偵查筆錄之證據能力〔見本院97
    年度審易字第1703號卷第19頁、本院97年度易字第1146號卷
    （下稱本院易卷）第22頁〕，經查：
  (一)按被告以外之人，於審判外之言詞或書面陳述，除法律有規
    定者外，不得作為證據。是被告以外之人於司法警察（官）
    調查中所為之陳述，依刑事訴訟法第159 條第1 項規定，係
    屬傳聞證據，原則上無證據能力。本院審酌證人即告訴人乙○○、證人丙○○、丁○○分別於96年5 月15日、同年6 月
    4 日、96年5 月1 日及同月3 日在警詢中所為之證述（見警
    卷第9 至20頁），以及其等分別於本院97年7 月16日及同月
    31日審理中所為之證述（見本院易卷第69至81、175 至185
    頁），因其等於警詢時所為之陳述，與其等於本院審理時之
    證述內容大致相符，不符合前揭傳聞法則之例外規定，是其
    等於警詢中之陳述，尚無引證之必要，應以其審判中之證述
    作為證據。
  (二)次按刑事訴訟法第159 條之1 第2 項所稱被告以外之人於偵
    查中向檢察官所為之陳述得為證據，立法者係以刑事訴訟法
    規定檢察官代表國家偵查犯罪、實施公訴，依法有訊問被告
    、證人、鑑定人之權，且實務運作時，偵查中檢察官向被告
    以外之人所取得之陳述，原則上均能遵守法律規定，不致違
    法取供，其可信性甚高，為兼顧理論與實務，而對被告以外
    之人於偵查中向檢察官所為之陳述，除顯有不可信之情況者
    外，得為證據，最高法院95年度台上字第6675號判決意旨參
    照。查本件證人即告訴人乙○○、證人丙○○、丁○○偵查
    中所為之證述，性質上雖屬傳聞證據，惟係偵查中向檢察官
    所為之證述（見偵卷第5 至9 頁），業經渠等以證人身分具
    結（結文見偵卷第11至13頁），擔保其陳述之可信度，且無
    顯有不可信之情況，矧各該被告及其辯護人於審判程序中均
    有對上開證人就於偵查中向檢察官所為之證言行使詰問權之
    機會（見本院易卷第69至81、175 至185 頁），不論渠等實
    際上已經行使或自行放棄行使，對於被告之對質、詰問權已
    屬有所保障，本無不週之處。又按詰問權係指訴訟上當事人
    有在審判庭輪流盤問證人，以求發現真實，辨明供述證據真
    偽之權利，屬於人證調查證據程序之一環；與證據能力係指
    符合法律規定之證據適格，而得為證明犯罪事實存在與否之
    證據資格，性質上並非相同，再衡以證人於檢察官偵查中本
    即無得為交互詰問之規定，且被告及其辯護人既未釋明上開
    供述有何顯不可信之情況，復於偵查及本院審理時亦均未有
    聲請與上開證人對質之情事，揆諸上開規定，自不宜以上開
    證人於偵查中未經反對詰問或對質為由，遽指其所為證述不
    具證據能力（最高法院95年度臺上字第5256號判決意旨參照
    ）。至檢察官未令證人與被告對質，乃其基於發見真實必要
    性所為職權上之考量，亦無欠妥之處。
二、再按被告以外之人於審判外之陳述，雖不符刑事訴訟法第15
    9 條之1 至之4 之規定，然經當事人於審判程序同意作為證
    據，法院審酌該言詞陳述或書面陳述作成時之情況，認為適
    當者，亦得為證據。又當事人、代理人或辯護人於法院調查
    證據時，知有第159 條第1 項不得為證據之情形，而未於言
    詞辯論終結前聲明異議者，視為有前項之同意，同法第159
    條之5 亦有明文。查本案所引用之其餘證據資料（詳後引證
    據），其中各項言詞或書面傳聞證據部分，縱無刑事訴訟法
    第159 條之1 至第159 條之4 或其他規定之傳聞證據例外情
    形，亦業經本院審理時予以提示並告以要旨，且各經檢察官
    、被告及辯護人表示意見，本件當事人及被告之辯護人已知
    上述證據乃屬傳聞證據，復迄至言詞辯論終結前亦均未對該
    等證據之證據能力聲明異議（見本院易卷第184 至194 頁）
    ，依上開規定，已擬制同意其有證據能力，且本院審酌該等
    傳聞證據作成時之狀況，並無不宜作為證據之情形，均應認
    於本案有證據能力。
三、又按被告以外之人於審判外之言詞或書面陳述，除法律有規
    定者外，不得作為證據；證人、鑑定人依法應具結而未具結
    者，其證言或鑑定意見，不得作為證據，刑事訴訟法第159
    條第1 項、第158 條之3 分別定有明文。而共同被告既為被
    告以外之第3 人，故其於偵查中所為關於其他共同被告部分
    而未經具結之供述，則屬被告以外之人於審判外之言詞陳述
    ，原則上仍屬傳聞證據，苟又未經具結，依上開條文之規定
    ，固應認無證據能力。是本件與被告於偵查中尚屬共同被告
    關係之證人辛○○，其於偵查中關於被告部分所為未經具結
    之供述（見偵卷第5 、8 、9 、19頁），對於被告而言，係
    屬被告以外之人於審判外之言詞陳述，揆諸前開規定，應認
    無證據能力。惟上開被告以外之人於審判外之言詞陳述，雖
    不得以之直接作為認定犯罪事實存否之證據，但非不得作為
    彈劾證據，用來爭執被告、證人陳述之證明力（最高法院94
    年度台上字第6732號、94年度台上字第6881號判決要旨參照
    ）。準此，證人辛○○於偵查中未經具結所為之陳述，雖不
    得直接作為認定犯罪事實存否之證據，但非不得作為彈劾證
    據之用，附此敘明。
貳、實體方面：
一、訊據被告甲○○固坦承其係位於高雄縣路竹鄉○○村○○路
    與下甲路口之第二家檳榔攤之廚師，及案發時亦在店內之情
    事（見本院易卷第24頁、警卷第2 頁），亦不爭執告訴人乙○○有於前開時地與人滋生衝突，並受有右前臂、上臂、合
    併前臂血管、神經肌肉受損；左耳刀切傷合併軟骨外露；左
    背、左前胸刀切傷；雙小腿外側鈍傷；右橈骨遠端骨折等傷
    害之事實（見本院易卷第24頁），惟矢口否認有何傷害告訴
    人之犯行，並辯稱：當天伊雖有在場，但伊係在廚房做收拾
    之工作，因聽見店外面有人打架，伊就出來並勸架，然看勸
    架不成，且見告訴人、證人丙○○及丁○○3 人與伊不認識
    之人繼續在打架，伊就自行回店內，且伊亦沒有進入包廂向
    告訴人乙○○敬酒，伊並未持菜刀傷害告訴人使其受有前開
    傷勢云云（見警卷第2 、3 頁、本院易卷第194 、195 頁）
    ，被告之辯護人則以：本案被告並無於前揭時地與告訴人在
    KTV 門口發生衝突打鬥，被告係在KTV 裡面，此有證人戊○○、己○○、庚○○之證述可稽，並參酌證人辛○○於警、
    偵之證言，亦可證被告並未參與打鬥，現場並未如告訴人乙○○所指述係丙○○、乙○○、丁○○、辛○○與被告5 人
    在場，又依證人辛○○於警、偵之證述可知當時係有10幾個
    人在KTV 門口發生衝突，本件係告訴人、證人丙○○、丁○○誤認行為人係被告；被告與告訴人並不認識，實無殺害、
    重傷害或傷害告訴人之犯意，且依據卷內財團法人義大醫院
    （下稱義大醫院）覆函，告訴人到院並無休克情形，主要病
    況係失血過多，且經止血手術及輸血治療後並無生命危險，
    又所受傷勢並未達重傷害之程度，就相關的情況證據觀之，
    若被告確有為傷害告訴人之行為，在當時無人勸阻之下，依
    常理而言告訴人所受傷害當不僅止於此，應會受到更大之傷
    害，顯見當時傷害告訴人之人並無殺害之犯意；而由證人戊○○、己○○、庚○○、辛○○等人之證述可知，被告確無
    傷害告訴人乙○○之犯行，請求為被告無罪之諭知等語為被
    告辯護（見本院易卷第197頁）。
二、經查：
  (一)被告所坦認渠係上揭案發地點第二家檳榔攤之廚師，有於上
    開時間在案發地點之情，業據證人戊○○證述相符在卷（見
    本院易卷第90至94頁），且證人己○○及庚○○均證述被告
    確有於上開時間在案發地點明確在卷（見本院易卷第99、1
    03、104 、106 頁），另有證人丙○○、丁○○、證人即告
    訴人乙○○均證述被告確在案發現場、乙○○並證稱被告為
    案發地檳榔攤KTV 之廚師明確在卷（見偵卷第6 至8 頁、本
    院易卷第71至79、176 、179 至181 頁），堪以認定；至告
    訴人於案發現場因與人滋生衝突，致受有上揭傷勢等情，亦
    有證人丙○○、丁○○、證人即告訴人乙○○均一致證述係
    被告攻擊而致傷明確在卷足憑（見偵卷第6 至8 頁、本院易
    卷第71至79、176 、179 至181 頁），並有義大醫院98年2
    月2 日義醫字第09800136號函文1 紙暨病歷資料1 份（見本
    院易卷第126 至172 頁）、義大醫院診斷證明書1 紙（見警
    卷第21頁）、高雄縣政府警察局湖內分局97年12月1 日高縣
    湖警偵字第0970013026號函1 紙及附件照片8 張、位置圖1
    份（見本院易卷第34至39頁）等附卷可稽，亦堪認定。茲被
    告以前開情詞置辯，是本院應予審究者，乃被告有無在案發
    現場持刀械攻擊告訴人乙○○致傷之犯行。
  (二)查本件被告因不滿告訴人乙○○之同行友人丙○○於包廂敬
    酒及結束時欲賒帳等爭執衝突，遂先拿酒瓶攻擊丙○○，嗣
    因告訴人乙○○出面勸阻，且所持酒瓶已經破碎，被告乃另
    持球棒轉而攻擊告訴人，經被告及告訴人2 人發生拉扯後，
    被告所持球棒掉落地上，被告又在持類似菜刀之利器攻擊告
    訴人之頭部、背部，因告訴人以右手阻擋，致告訴人受有右
    前臂、上臂、合併前臂血管、神經肌肉受損；左耳刀切傷合
    併軟骨外露；左背、左前胸刀切傷；雙小腿外側鈍傷；右橈
    骨遠端骨折等之傷害乙節，業經證人即告訴人乙○○於偵查
    中及本院審理時指證綦詳（見偵卷第6 頁、本院易卷第175
    至184 頁），並經證人丙○○於本院審理時證稱：被告曾進
    入包廂敬酒，待10幾分鐘，可能被告進來敬酒時忘記伊是誰
    ，伊告稱曾與綽號「粽哥」一起來過等語，有所口誤導致被
    告以為有挑釁意味，嗣結帳後被告即不讓伊及同行友人離去
    ，謂伊等有挑釁之舉，遂在靠近大門與檳榔攤處發生打鬥，
    ，伊遭被告打了約2 、30分鐘，綽號「華姐」有來勸架，因
    乙○○遭被告揮砍受傷流血，就急著將乙○○送醫，並想盡
    快離開現場等語明確（見本院易卷第70至75頁），且證人丁○○於本院審理時亦證稱：被告及辛○○有進入包廂喝一下
    酒，嗣伊、乙○○、丙○○、被告、辛○○等人先在大門口
    發生打鬥，被告先拿酒瓶攻擊，接著改拿球棒，迨伊及友人
    走到馬路中間乙○○就遭被告從廚房內持刀加以砍傷等語相
    符（見本院易卷第75至80頁），上開3 人就被告持刀械傷害
    告訴人之情節均證述綦詳，證述內容亦相互符合且前後一致
    ，且經證人丙○○及告訴人均明確指證係被告為本件犯行、
    並無誤認等語明確在卷（見本院卷第74、181 頁），況3 位
    證人與被告原均素不相識，皆因在案發地點敬酒等細故方才
    結識亦據其等證述在卷（見本院易卷第70、77、176 、179
    、180 頁），並經被告坦認屬實相符（見本院易卷第195 頁
    ），其等既與被告皆無嫌隙仇怨，復以案發當時持刀械與其
    等發生爭執衝突者，尚有案外人辛○○之人，亦據證人丁○○、證人即告訴人乙○○證述在卷（見本院易卷第76、178
    頁），惟3 人仍一致指證係被告持刀械傷害告訴人乙○○無
    訛，是茍非事實，上開3 位證人應無甘冒刑責無端誣陷之必
    要，足見上開3 位證人之證詞互核大致一致，並無矛盾之處
    ，上開證述內容應均非子虛，是上開事實應有所據，自堪認
    定。
  (三)本件被告雖以前詞置辯，並舉證人戊○○、己○○及庚○○
    等人到院之證述，欲佐證被告於案發時固有在案發地點，然
    係店內，而非店外發生衝突處，被告自無持刀械傷害告訴人
    乙○○之情事云云（見本院易卷第91、99、104 頁）。惟查
    ，被告於警詢時辯稱其曾從店內出來勸架，因勸架不成，就
    自行回店內云云（見警卷第2 頁），姑不論此為推諉卸責之
    詞，惟證人戊○○卻證稱：因伊勸阻，被告未出店外勸架云
    云（見本院易卷第94頁），證人己○○、庚○○亦均證稱：
    被告並未走出店外云云（見本院易卷第99、104 頁），已有
    齟齬不符之處；其次，證人戊○○證稱：「阿義」（辛○○
    ）曾進入告訴人乙○○所在之包廂敬酒云云（見本院易卷第
    92、93頁），惟辛○○卻於警詢時稱：伊未進入包廂敬酒，
    而係至茄萣「夜港邊」海產店取海產（風螺、花蟹）等物云
    云（見警卷第7 頁），亦有迴異不一之情形；另證人戊○○
    、己○○及庚○○就案發時其3 人及被告所在之位置，雖均
    於案發現場草圖有所標示，但證人戊○○標出己○○（綽號
    ：阿仁）、庚○○（綽號：多多）及被告（綽號：阿輝）均
    在檳榔攤後方，伊則在大門後櫃檯處，大門與廚房間有1 道
    小門云云（見本院易卷第94、97、114 、115 頁），而證人
    己○○標出伊與庚○○在檳榔攤後方，被告與戊○○均在小
    門後方靠近廚房處云云（見本院易卷第99、116 頁），又證
    人庚○○標出伊、己○○與被告均在大門後方處，戊○○則
    在間隔1 條巷路之廁所處云云（見本院易卷第104 、117 頁
    ），此有上開3 人標示註記之現場草圖3 份及現場照片1 份
    附卷可稽（見本院易卷第114 至117 頁），是見其等標示所
    示位置並不一致，相互間有明顯齟齬矛盾之處，自難以採信
    ；再者，證人己○○證稱：伊自案發日即96年5 月1 日凌晨
    1 至2 時許即與庚○○在案發地店內講話，並未在包廂內飲
    酒，至當日凌晨3 時許伊仍與庚○○在店內接近大門處云云
    （見本院易卷第98、99頁），惟證人庚○○卻證稱：伊僅與
    己○○、被告聊天約10分鐘云云，就2 人間於同1 處閒聊時
    間之久暫，亦有未符之處；另上開3 位證人就被告要出店外
    察看或勸架，卻遭人勸阻乙節之證述，證人戊○○證稱：係
    伊對被告稱沒有被告的事，拉住被告的手，被告才未出店外
    云云（見本院易卷第94頁），證人己○○則證稱並無人（含
    被告在內）到店外察看或勸架云云（見本院易卷第100 頁）
    ，證人庚○○卻證稱：當時被告要出店外察看，被伊攔住云
    云（見本院易卷第106 頁），就被告有無出去店外勸架，抑
    或於欲出店勸架時究係遭何人攔阻乙節，證述相互亦不一致
    ；此外，就案發時該店之大門有無開啟之情形，證人戊○○
    證稱：因發生爭執衝突時，大門鐵門已關閉，僅剩小門沒關
    ，故伊未看見衝突之情形云云（見本院易卷第94頁），證人
    己○○卻證稱大門未關云云，彼此間證述，顯然矛盾不一，
    實難採信。況證人戊○○自承係本件案發店家之股東等語（
    見本院易卷第92頁），而被告為該店之廚師，復被告供稱：
    證人戊○○係伊以前之老闆，證人己○○為伊國中同學，與
    證人辛○○是同事，伊與證人庚○○並無任何關係，伊請戊○○幫忙找己○○、庚○○出來作證等語（見本院易卷第19
    5 頁），可見證人戊○○與被告基於前雇主之情誼，證人己○○與被告基於同學情誼，證人庚○○既為該店家之上班小
    姐，礙於同事之情面，均顯有迴護偏頗被告之可能，從而，
    本件既無其他具體事證足資證明被告上開所辯解之事實屬實
    ，即無從僅依上開證人戊○○、己○○及庚○○等人均顯有
    重大瑕疵之證述，據以率為有利被告之認定。
  (四)至證人辛○○之證述，其固於警詢時供稱：伊不知乙○○指
    控遭被告拿刀砍殺之事，且未見到被告拿菜刀砍殺乙○○云
    云（見警卷第7 頁），並於偵查中供稱：伊未見到被告拿刀
    砍人云云（見偵卷第9 頁），惟其經本院依職權兩度傳喚到
    院作證，均無正當理由不到庭之情，此有本院98年2 月4 日
    及同年4 月14日送達證書及刑事報到單各2 紙附卷足稽（見
    本院易卷第124 、173 、264 、266 頁），致使本院無法當
    庭質證其陳述之詳情及可信度；且參以辛○○於警詢亦辯稱
    伊未拿菜刀追殺丁○○云云（見警詢第7 頁），顯然於其本
    身尚且有欲卸免涉入本件案情，而為避重就輕、虛偽陳述之
    可能，復以其與被告有同事情誼，衡情難免有袒護偏頗之嫌
    ，是其所述，委難輕信。再者，辛○○於警詢時稱案發時不
    在現場，而係在廚房旁邊坐，聽到外面有人吵架聲，即出來
    看到離約50公尺處有人在路上打架，當場勸架及打架共約6
    、7 人，伊均不認識，有人叫伊不要過去說有人受傷，伊未
    過去就回廚房收雜物準備下班云云（見警卷第6 頁），惟於
    偵查中卻改稱當時只有聽到說有人受傷，叫伊整理一下，廚
    房趕快下班云云（見偵卷第9 頁），就其是否曾見聞打架之
    情形，以及究係有人因某人致傷而叫伊不要過去、抑或僅要
    伊整理一下等情，先後陳述亦有所齟齬，又其供稱案發時係
    在廚房旁邊或廚房內，與證人戊○○證稱當時未見到辛○○
    人在哪裡等語（見本院易卷第94頁），及其有無進入告訴人
    所在包廂敬酒乙節，證人戊○○證稱：辛○○曾進入敬酒云
    云（見本院易卷第93頁），惟辛○○於警詢稱：伊未進入包
    廂敬酒云云（見警卷第7 頁），均顯有矛盾未符之處，是其
    所述亦無從採為有利被告之認定。
  (五)又查被告與告訴人乙○○因言語齟齬，並無何宿仇大恨，衡
    諸常情應無置告訴人於死地之犯意，況被告持刀械砍告訴人
    多達7 刀，苟有殺人之犯意，告訴人恐早已性命難保，是被
    告甲○○應僅係單純教訓傷害之犯意，應無成立殺人未遂之
    餘地，且查告訴人所受前揭傷勢為右前臂、上臂、合併前臂
    血管、神經肌肉受損；左耳刀切傷合併軟骨外露；左背、左
    前胸刀切傷；雙小腿外側鈍傷；右橈骨遠端骨折，此有上開
    義大醫院診斷證明書1 份附卷可查（見警卷第21頁），而依
    上開義大醫院函文表示：告訴人經止血手術及輸血治療後，
    已無生命危險，所受手部骨折、神經及肌腱斷裂等傷勢，經
    治療後，其屈腕及拇指、食指、中指的屈指功能活動度應可
    恢復至9 成以上，拇指、食指及中指第1 、2 、3 指腹面之
    感覺功能經治療後約8 成5 以上可恢復，拇指背之神經係屬
    一般皮膚感覺神經，局部感覺喪失為外傷後必然結果，一般
    情況下無修補之需要，其餘視力、聽力、語能、味能、嗅覺
    、腹部、眼部、生殖器官均與本件外傷無關，告訴人所受傷
    勢未達刑法所稱重傷害之程度，亦未有難以「完全」復原或
    嚴重減損功能之可能等語明確（見本院易卷第128 、129 頁
    ），至上開函文雖稱告訴人一度失血過多，並稱當時若不止
    血將有休克致死之危險等語（見本院易卷第128 頁），惟衡
    以一般人受傷失血過多且不加以治療莫不皆有休克致死之危
    險，是仍應就個案具體情況加以審酌，本無從僅以此率然論
    斷被告之犯意為何，且此僅係該函文依據病患有血壓偏低之
    情況所為揣度臆測之詞，復未實際發生休克之情形，亦難遽
    而為被告不利之認定，是告訴人所受傷害尚難判斷為重傷害
    ，復其他無明確事證，足認被告有殺人及重傷害之犯意，本
    諸罪疑唯輕之原則，自無從審認被告係涉犯殺人未遂及重傷
    害罪嫌，併此敘明。
  (六)綜上所述，本件被告傷害犯行，事證明確，應依法論科。
三、核被告所為，係犯刑法第277 條第1 項之傷害罪。爰審酌被
    告矢口否認，毫無悛悔之意，臨訟飾詞狡展，犯後態度非佳
    ，復以被告不思以理性方式處理因敬酒等糾紛而引發之細故
    ，未能以和平手段與告訴人乙○○解決彼此糾葛，輕率以暴
    力方式傷害告訴人，舉止誠屬可議，所為自應加以非難，又
    迄今不願與告訴人試行和解，且告訴人受有上開傷害，一度
    失血甚多致血壓偏低，受傷情況非輕，迄今仍有右手較左手
    萎縮，感覺稍微麻木，且彎曲角度有問題，相較左手比較不
    靈活，無法搬東西之情，業據告訴人陳明在卷（見本院卷第
    184 頁），惟被告係因敬酒等細故而與告訴人彼此間發生齟
    齬衝突，始起意致生上開傷害犯行，並未曾受有期徒刑以上
    宣告之前科，此有臺灣高等法院被告前案紀錄表在卷可稽（
    見本院易卷第3 頁），及渠犯罪動機、目的、手段等一切具
    體情狀，量處如主文所示之刑，以昭炯戒。至被告持以行兇
    之刀械並未扣案，且無證據證明為被告所有，尚不得諭知沒
    收，附此敘明。
據上論斷，應依刑事訴訟法第284 條之1 、第299 條第1 項前段
，第277 條第1 項，刑法施行法第1 條之1 ，判決如主文。
本案經檢察官李佳韻到庭執行職務。
中    華    民    國    98    年     4    月    30    日
                  刑事第八庭  法  官  林建鼎
以上正本證明與原本無異。
如不服本判決應於收受本判決後10日內向本院提出上訴書狀，並
應敘述具體理由，如未敘述上訴理由者，應於上訴期間屆滿後20
日內補提理由書狀於本院（均須按他造當事人之人數附繕本）「
切勿逕送上級法院」。
告訴人或被害人如對於本判決不服者，應具備理由請求檢察官上
訴，其上訴期間之計算係以檢察官收受判決正本之日期為準。
中    華    民    國    98    年     4    月    30    日
                              書記官  林秀敏
附錄本案論罪科刑法條：
中華民國刑法第277條第1 項
傷害人之身體或健康者，處 3 年以下有期徒刑、拘役或 1 千元
以下罰金。


司法院資訊處製作；財團法人民間司法改革基金會備份。
